【裁判字號】    97,聲,1765
【裁判日期】    970915
【裁判案由】    聲明異議
【裁判全文】
臺灣臺南地方法院刑事裁定              97年度聲字第1765號
聲明異議人  甲○○
即受刑人
上列被告因公共危險案件，對檢察官不准易科，發監執行之執行
處分（97年度執字第5086號），聲明異議，本院裁定如下：
    主  文
異議駁回。
    理  由
一、聲明異議意旨略以：異議人因酒駕違反刑法第185條之3，經
    法院判處有期徒刑3月，得以新臺幣1000元折算1日易科罰金
    確定。異議人於97年8月26日持新臺幣9萬元到臺灣臺南地方
    法院檢察署執行科報到，遭檢察官以異議人係再犯，不准易
    科罰金，發監執行。惟異議人於父親93年去世後，即扶養同
    住之寡母。異議人在京碩企業股份有限公司擔任品管員，突
    遭收押，公司之品管業務無人替代，影響生意甚重。異議人
    此次再犯酒駕，實係體質不佳，喝點小酒就滿臉通紅，並超
    過酒測標準，異議人經此教訓，絕對不敢再碰觸酒類，爰請
    求撤銷檢察官不准易科罰金之執行指揮，並准予就殘餘刑期
    易科罰金。
二、按受刑人或其法定代理人或配偶以檢察官執行之指揮為不當
    者，得向諭知該裁判之法院聲明異議，刑事訴訟法第四百八
    十四條定有明文。次按刑法第四十一條第一項規定，犯最重
    本刑為五年以下有期徒刑以下之刑之罪，而受六個月以下有
    期徒刑或拘役之宣告者，得易科罰金。但確因不執行所宣告
    之刑，難收矯正之效，或難以維持法秩序者，不在此限。是
    以有期徒刑或拘役得易科罰金之案件，法院所諭知者，僅係
    如易科罰金之折算標準而已，至於是否准予易科罰金，則賦
    予執行檢察官視個案具體情形裁量之。易言之，執行檢察官
    就受刑人是否確因不執行所宣告之刑，難收矯正之效，或難
    以維持法秩序之情事，依法有此權限，法院僅得審查檢察官
    為刑法第四十一條第一項之裁量時，其執行之程序有無違背
    法令？審認之事實與刑法第四十一條第一項之裁量要件是否
    合理關連，且與該法律規定之範圍，有無逾越或超過？倘有
    上述未依法定程序進行裁量或超越法律授權裁量範圍之情事
    ，法院始得撤銷，否則法律既已授權檢察官就此部分有一定
    之裁量權限，即應尊重檢察官所為之專業判斷。又現行刑法
    第四十一條第一項有關得易科罰金之規定，已刪除「受刑人
    因身體、教育、職業、家庭等事由，執行顯有困難」之規定
    ，亦即執行檢察官考量是否准受刑人易科罰金時，已不須考
    量受刑人是否因身體、教育、職業、家庭等事由致執行顯有
    困難，而僅須考量受刑人如不接受有期徒刑或拘役之執行，
    是否難收矯正之效，或難以維持法秩序，以作為其裁量是否
    准予易科罰金之依據。
三、經查：
  (一)本件受刑人甲○○於97年6月24日，因酒後駕車之公共危險
    案件，經本院以97年度交易字第52號刑事判決判處有期徒刑
    3月，如易科罰金，以新臺幣1000元折算1日確定，並自97年
    8月26日起入監執行上開有期徒刑，現仍在臺灣臺南監獄臺
    南分監執行中，有上開裁判書、臺灣高等法院被告前案紀錄
    表及臺灣臺南地方法院檢察署檢察官執行指揮書各一件在卷
    可考。又指揮執行受刑人刑罰之臺灣臺南地方法院檢察署檢
    察官認其先後於88年、93年間二度因酒後駕車犯公共危險案
    件，經本院分別判處罰金銀元20000元處、拘役30日，並經
    易科罰金執行完畢，猶不思悔改，復於97年間第三次酒後駕
    駛機車，再犯本案，且酒測值達每公升0.77毫克，認單純處
    以罰金刑或易科罰金之刑罰均無法矯正其酒後駕駛車之惡行
    ，如不發監執行所宣告之刑，難以收矯正之效，且其辯稱仍
    可安全駕駛，如再准予易科罰金恐難維持法秩序，故臺灣臺
    南地方法院檢察署於97年8月26日當庭諭知不准易科罰金，
    發監執行，經本院依職權調閱本件刑事執行案卷97年度執字
    第5086號，核無不合。
  (二)聲明異議人就執行檢察官前揭處分提出本件聲明異議，雖提
    出聲明異議人之戶口名簿及在職證明書（附勞工保卡）各一
    件為證，且執前揭情詞為由，聲請准予易科罰金。惟查：經
    本院審閱上開執行案卷，執行檢察官於傳喚被告到案執行時
    ，係逐一訊問被告所犯本案經通知到場執行、且告以未發監
    執行，難收矯治之效或難以維持法秩序、家中狀況等情後，
    始以受刑人前經二次酒駕科刑，均已易科罰金，本次為第三
    次再犯，且酒測值甚高，認易科罰金已無法矯正惡行，如不
    發監執行所宣告之刑，難以收矯正之效，而為不准易科罰金
    之諭知，且亦告知如不服不准易科罰金之命，得依刑事訴訟
    法第484條之規定，向法院聲明異議。本院認為受刑人即異
    議人於本件酒醉駕駛犯行之前，已有二次因酒醉駕駛犯行經
    法院判處罪刑確定在案，並均經執行檢察官准予易科罰金之
    紀錄，有受刑人之臺灣高等法院被告前案紀錄表在卷可憑，
    異議人理應知所警惕，痛下決心不再酒醉駕駛為是，詎異議
    人又再度酒後駕車，其無視酒後駕車之禁令，罔顧公眾安全
    之心態實甚顯然。臺灣臺南地方法院檢察署執行檢察官於指
    揮執行之程序，以前開事實為據，依其專業判斷，認為受刑
    人如不執行所宣告之刑，顯難生矯正之效，從而不准受刑人
    易科罰金，其所依據之事實及所為之裁量，於法並無違誤。
    ；參以執行檢察官亦當庭告以如不執行所宣告之刑，顯難生
    矯正之效之旨，已充分予異議人表示意見之機會，事後亦告
    以得依法聲明異議之權利，執行檢察官執行命令之指揮執行
    ，依法即難指有何違誤。本件聲明異議所執理由，並無法推
    論出檢察官所為之執行命令有何違法不之處，依前揭說明，
    即應認為無理由，應予駁回。
四、依刑事訴訟法第四百八十六條，裁定如主文。
中    華    民    國    97    年    9     月    15    日
                  刑事第三庭    法  官  陳振謙
以上正本證明與原本無異。
如不服本裁定，應於收受送達後5日內向本院提出抗告狀。（應
附繕本）
                                書記官  黃雅雲
中    華    民    國    97    年    9     月    15    日


司法院資訊處製作；財團法人民間司法改革基金會備份。
